【裁判字號】    97,交抗,1241
【裁判日期】    971020
【裁判案由】    聲明異議
【裁判全文】
臺灣高等法院臺中分院刑事裁定        97年度交抗字第1241號
抗  告  人  交通部公路總局新竹區監理所苗栗監理站
代  表  人  張錦坤
受處分人    甲○○
上列抗告人因受處分人聲明異議案件，不服臺灣苗栗地方法院中
華民國97年8月22日所為裁定（97年度交聲字第160號）提起抗告
，本院裁定如下：
    主  文
抗告駁回。
    理  由
一、抗告意旨略以：按道路交通管理處罰條例第35條第1項第1款
    規定駕駛汽車經測試檢定酒精濃度超過標準，處汽車駕駛人
    1萬5千元以上6萬元以下罰鍰及吊扣其駕駛執照1年。基於一
    人一照之原則，吊扣任一等級之駕駛執照，其效力自及於全
    部照類，主要係考量其違規行為對道路交通秩序之維持及道
    路交通安全已生較大影響，用以限制其繼續駕車行駛道路之
    權利，此觀諸道路交通管理處罰條例第68條「汽車駕駛人，
    因違反本條例及道路交通安全規則之規定，受吊銷駕駛執照
    處分時，吊銷其持有各級車類之駕駛執照」之規定至明。爰
    請撤銷原裁定，維持原處分等語。
二、按汽車駕駛人飲用酒類或其他類似物後，其吐氣所含酒精濃
    度超過每公升0.25毫克，不得駕車；駕駛汽車經測試檢定酒
    精濃度超過標準，處汽車駕駛人罰鍰1萬5千元以上6萬元以
    下，並當場移置保管該汽車及吊扣駕駛執照1年，道路交通
    安全規則第114條第2款、道路交通管理處罰條例第35條第1
    項第1款分別定有明文。該條文所稱之「駕駛執照」，依95
    年3月1日修正施行前之道路交通管理處罰條例第68條規定：
    「汽車駕駛人，因違反本條例及道路交通安全規則之規定，
    受吊扣或吊銷駕駛執照處分時，吊扣或吊銷其持有各級車類
    之駕駛執照」，係指違規人持有之各級車類駕駛執照均應予
    吊扣，然該條嗣於94年12月14日修正公布並於95年3月1日施
    行，修正施行後之條文業已刪除「吊扣或」等字，即已將「
    受吊扣駕駛執照之處分係吊扣其持有之各級車類駕駛執照」
    部分之規定廢除，依現行條文解釋，即係受吊銷駕照處分者
    ，仍維持吊銷其持有之各級車類駕駛執照，至於受吊扣駕照
    處分者，則僅吊扣其違法或違規當時所駕駛車輛之駕駛執照
    ，不再吊扣其持有之各級車類駕駛執照。且道路交通管理處
    罰條例第35條第1項第1款前段既將汽車及駕駛執照併列，而
    不稱「吊扣其各級車類之駕駛執照」，解釋上當係指同一等
    級之汽車駕駛執照而言，不得任意擴張解釋。至於受處分人
    僅領有最高等級之職業聯結車駕駛執照，致無較低等級車類
    之自用小客車駕駛執照可供吊扣，此係源於道路交通安全規
    則關於「一照原則」之駕照管理問題，要不能因執行困難或
    法規漏洞，即置立法修正通過之條文不予遵守適用，遽擴張
    解釋認應吊扣受處分人之各級車類駕駛執照。又該修正條文
    之立法說明略以：「原條文將違法或違規駕駛人所持有各級
    車類之駕駛執照一併吊扣或吊銷，失之過酷，影響人民工作
    及生活甚鉅，爰修正之」等語，其立法意旨在於最高級車類
    之駕駛執照係受處分人賴以維生之工具，而受處分人駕駛較
    低等級車類之車輛違規受罰，卻一併吊扣其最高等級車類駕
    駛執照，對受處分人之工作權及生存權造成極大之損害，有
    違比例原則，故予修法。上開道路交通安全規則對於汽車駕
    駛執照之管理，採取一照原則，固然導致越級駕駛人違規酒
    駕時，受有執行上無法吊扣較低等級駕照之利益，然此關於
    駕駛執照管理之技術問題，尚不得擴張解釋，於駕駛人無較
    低等級車類駕駛執照可供吊扣時，即率爾代以吊扣其所領有
    之較高等級車類駕駛執照。
三、本件受處分人甲○○於97年7月19日23時46分許，駕駛車牌
    號碼H2－3236號自用小客車，行經苗栗縣苗栗市○○路與育
    英街53巷口處，因「酒醉駕車經測試呼氣中酒精濃度值達
    0.47 MG／L」，酒精濃度超過標準值之違規行為，為苗栗縣
    警察局苗栗分局北苗派出所警員依道路交通管理處罰條例第
    35條第1項第1款規定，掣單舉發其違規行為，並經原處分機
    關於97年7月23日以竹監苗字第裁54-F00000000號裁決書裁
    處罰鍰新臺幣34,500元（此部分未聲明異議），並吊扣職業
    駕駛執照12個月，施以道安講習等情，有上開舉發違反道路
    交通管理事件通知單及交通部公路總局新竹區監理所苗栗監
    理站竹監苗字第裁54-F00000000號違反道路交通管理事件裁
    決書各1紙在卷可稽，足認受處分人確有酒後駕駛自用小客
    車之違規事實。惟依修正後道路交通管理處罰條例第68 條
    規定，受吊扣駕駛執照處分時，已不得再吊扣受處分人所持
    有各級車類之駕駛執照，原處分機關不察，逕為「吊扣汽車
    駕駛執照12個月」之處分，即非適法。原審認受處分人異議
    有理由，撤銷原處分之吊扣駕駛執照部分，改諭知吊扣普通
    小型車駕駛執照1年，於法尚無不合。抗告人未審酌新修正
    法律之規定，以同法第35條第1項第1款為由，認應剝奪受處
    分人之汽車駕駛用路權，提起抗告請求維持原處分云云，為
    無理由，應予駁回。
四、據上論結，應依道路交通案件處理辦法第26條，刑事訴訟法
    第412條，裁定如主文。
中    華    民    國    97    年    10    月    20    日
            刑事第七庭    審判長法  官  林  榮  龍
                                法  官  張  惠  立
                                法  官  鄭  永  玉
上列正本證明與原本無異。
不得再抗告。
                                書記官    瑞  芳
中    華    民    國    97    年    10    月    20    日


司法院資訊處製作；財團法人民間司法改革基金會備份。
